臺灣臺南地方法院民事判決　　　　　　　95年度訴字第1828號
原　　　告　丁○○
訴訟代理人　許明德律師
　　　　　　鄭勝智律師
被　　　告　甲○○
　　　　　　丙○○
上列當事人間請求拆屋還地等事件，經本院於民國96年4月11日
言詞辯論終結，判決如下：
    主  文
被告甲○○應將坐落臺南縣七股鄉○○○段八四之二一地號土地
上，如附圖所示編號Ｄ部分面積八十六平方公尺木屋拆除，將土
地交還原告。
被告丙○○應坐落臺南縣七股鄉○○○段八四之八五地號土地上
，如附圖所示編號Ａ部分面積一百三十一平方公尺鐵皮屋、Ｂ部
分面積四十七平方公尺車棚、Ｃ部分面積一百六十五平方公尺鐵
皮屋拆除，將土地交還原告。
訴訟費用由被告甲○○負擔四分之一，餘由被告丙○○負擔。
本判決得假執行，但被告甲○○、丙○○依序以新台幣參萬肆仟
肆佰元、壹拾參萬柒仟貳佰元為原告預供擔保後，得免為假執行
。
    事實及理由
一、本件被告未於言詞辯論期日到期，核無民事訴訟法第386條
    所列各款情形，應依原告之聲請，由其一造辯論而為判決，
    合先敘明。
二、本件原告起訴主張：原告於民國 (下同)94年12月向15日向
    本院民事執行處拍定取得第三人乙○○所有坐落臺南縣七股
    鄉○○○段84-21及84-25地號土地 (以下稱系爭土地)，並
    於95年1月9日完成所有權移轉登記在案。惟原告所有之系爭
    土地：於臺南縣七股鄉○○○段84-21地號土地上，有被告
    甲○○未得同意自行興建之如附圖所示編號Ｄ部分面積86平
    方公尺未保存登記木屋1棟；於臺南縣七股鄉○○○段84-85
    地號土地上，有被告丙○○未得同意自行興建如附圖所示編
    號Ａ部分面積131平方公尺鐵皮屋、Ｂ部分面積47平方公尺
    車棚、Ｃ部分面積165平方公尺鐵皮屋之未保存登記建物 (
    以下稱系爭地上物)，均屬無權占有系爭土地，爰依民法第
    767條之規定，以被告二人無權占有系爭土地為由，訴請拆
    屋還地。並聲明：求為判決除假執行部分外，餘如主文所示
    。
三、被告二人未於言詞辯論期日到場，惟具狀辯稱：系爭土地為
    訴外人劉登枝向第三人乙○○承租後再轉租予被告二人，嗣
    被告二人在系爭土地上各自興建系爭地上物。又原租賃契約
    與轉租契約均有效存續，原告經強制執行拍賣程序取得之系
    爭土地，應繼受原所有權人即第三人乙○○之義務成為新出
    租人，爰依民法第425條買賣不破租賃原則，被告二人所有
    之系爭地上物為有權占有系爭土地。並聲明：(1)駁回原告
    之訴。(2)如受敗訴判決，願供擔保，請准免為假執行。
四、得心證之理由：
    系爭土地原為第三人乙○○所有，經本院強制執行後由原告
    拍定取得並辦畢所有權移轉登記等情，業據原告提出土地登
    記謄本2份為證，並經本院依職權調閱本院94年度執字第
    25965號執行事件卷宗核閱無訛。又系爭土地上分別有被告
    二人所有如附圖所示Ａ、Ｂ、Ｃ、Ｄ四筆地上物，為被告所
    不爭執，系爭地上物被告占用之情形，業經本院依職權會同
    兩造履勘現場，製有勘驗筆錄在卷可稽，並囑託臺南縣佳里
    地政事務所測量，繪製複丈成果圖附卷可參。原告另主張被
    告二人所有之地上物占有系爭土地無正當權源，應拆除返還
    土地予原告等語，惟為被告所否認，並以前揭情詞置辯，則
    本件爭點在於：被告二人所有之系爭地上物是否有權占用原
    告所有之系爭土地？
（一）按以無權占有為原因，請求返還所有物之訴，被告對原告
      就其物有所有權存在之事實無爭執，而僅以非無權占有為
      抗辯者，原告於被告無權占有之事實，無舉證責任。被告
      應就其取得占有，係有正當權源之事實證明之。如不能證
      明，則應認原告之請求為有理由，最高法院72年度台上字
      第1552號判決可資參照。查本件被告雖提出訴外人劉登枝
      於70年10月26日與原土地所有人乙○○簽立之租賃契約書
      影本為證，及被告甲○○曾於本院勘驗現場陳稱其係向訴
      外人劉登枝承租等情，惟原告否認上開租賃契約書之真正
      ，被告甲○○並陳稱伊向劉登枝承租，沒有固定租金，有
      時給有時沒有給，亦未約定租賃期間，書面契約還要找云
      云，按被告二人租地建屋，經濟效益難謂不大，何以未妥
      善保管書面，且租約並未約定租賃期間及租金，而訴外人
      劉登枝又何以任由承租人未按期繳納租金，所述顯與一般
      租賃常情有違，此外被告二人復未積極舉證證明其有向第
      三人劉登枝租賃之情事，其抗辯所有地上物占有系爭土地
      有正當權源，實有疑義。又依上開租賃契約上所載：「一
      、租約地號十分塭84-21、84-85：：租用期間以10年為限
      ，期限到期應無條件回還，不得異議。二、：：不得轉租
      他人，轉租無效」等語。按該租賃期間於80年即已屆滿，
      依約承租人即應無條件返還土地，次承租人之被告又如何
      得以繼續占用系爭土地，況訴外人劉登枝與土地原所有人
      乙○○本即約定不得轉租，則劉登枝縱有將土地租予被告
      二人之情事，亦難執以對抗出租人即土地所有權人，被告
      二人辯稱於系爭土地存有租賃關係，並得以占用系爭土地
      云云，洵屬無據。
（二）再按所有人於法令限制之範圍內，得自由使用、收益、處
      分其所有物，並排除他人之干涉。所有人對於無權占有或
      侵奪其所有物者，得請求返還之，民法第765條、第767條
      分別定有明文。原告既經法院執行程序拍得系爭土地並登
      記為所有權人，自得基於其所有權行使權利，並不因拍賣
      公告記載拍定後不點交而有異，最高法院83年度台上字第
      695號著有判決可資參照。倘被告二人與訴外人劉登枝間
      訂有轉租契約，被告二人所有之系爭地上物與訴外人劉登
      枝間因有一債權契約存在，而得有權使用系爭土地，然基
      於債權契約相對性原則，被告二人與訴外人劉登枝之債權
      契約並不得拘束原告，被告二人所有之系爭地上物仍屬無
      權占有系爭土地，與被告抗辯轉租契約效力存續無涉。綜
      上，被告就其占有使用系爭土地有何正當權源，並未提出
      相關證據以供本院審酌，其空言主張非無權占有云云，係
      未盡舉證之責，揆諸前開最高法院判決意旨，應認原告之
      主張為有理由。
五、綜上所述，被告所辯，均無可採，從而原告依民法第767條
    所有物返還請求權之法律關係，請求被告甲○○應將坐落臺
    南縣七股鄉○○○段84-21地號土地上，如附圖所示編號Ｄ
    部分面積86平方公尺木屋拆除，及被告丙○○應坐落臺南縣
    七股鄉○○○段84-85地號土地上，如附圖所示編號Ａ部分
    面積131平方公尺鐵皮屋、Ｂ部分面積47平方公尺車棚、Ｃ
    部分面積165平方公尺鐵皮屋拆除，將土地交還原告，為有
    理由，應予准許。
六、本件為關於財產權之訴訟，所命給付之價額未逾新台幣50萬
    元之所為被告敗訴判決，應依民事訴訟法第389條第1項第5
    款規定，依職權宣告假執行，是原告聲請供擔保為假執行，
    即無必要。至被告陳明願供擔保請為宣告免為假執行，經核
    與規定相符，爰酌定相當之擔保金額予以宣告。
七、訴訟費用之依據：民事訴訟法第85條第1項但書。
中　　華　　民　　國　　96　　年　　4 　　月　　25　　日
      　　　　　　民事第一庭  法  官  周素秋
以上為正本係照原本作成。
如不服本判決，應於送達後20日內，向本院提出上訴狀並表明上
訴理由，如於本判決宣示後送達前提起上訴者，應於判決送達後
20日內補提上訴理由書（須附繕本）。
中　　華　　民　　國　　96　　年　　4 　　月　　25　　日
　　　　　　　　　　　　　　  書記官　陳志德
